臺灣宜蘭地方法院民事小額判決
110年度宜小字第301號
原      告  林麗梅  


被      告  曾莉葶  
上列當事人間因請求損害賠償事件，原告於刑事訴訟程序（110
年度訴字第4號）提起附帶民事訴訟（110年度附民字第13號），
經本院刑事庭裁定移送前來，本院於民國110年9月30日言詞辯論
終結，判決如下：
    主  文
被告應給付原告新臺幣8萬元，及自民國110年1月29日起至清償
日止，按週年利率百分之5計算之利息。
訴訟費用由被告負擔。
本判決第一項得假執行。
    事實及理由
壹、兩造聲明及陳述要旨
一、原告主張：被告預見提供金融帳戶予他人使用，極易遭利用
    作為從事詐欺取財等財產犯罪行為之工具，竟認縱有人以其
    金融帳戶實施詐欺犯罪亦不違背其本意，而於民國（下同）
    109年1月4日前某時，透過即時通訊軟體LINE與真實姓名年
    籍不詳、自稱「陳○○」之詐欺集團成員聯繫，約定出租1本
    帳戶1期10日，可得款新臺幣（下同）1萬元，月領3萬元、
    分3次支付，被告因此於109年1月4日，將其所申辦中華郵政
    股份有限公司帳戶（帳號詳卷，下稱：「系爭帳戶」）之存
    摺、提款卡（密碼已依「陳○○」指示變更），在統一超商以
    店到店方式寄予真實姓名、年籍不詳之詐欺集團成員收受，
    以此方式幫助該不詳之人與其所屬之詐欺集團為犯罪使用。
    嗣該不詳之成年人所屬詐欺集團成員於109年1月7日，假冒
    原告之女婿致電予原告，佯稱需錢購買機車向原告借款，致
    原告陷於錯誤，依指示於同日下午4時2分在新北市中和區宜
    安郵局臨櫃匯款8萬元至被告系爭帳戶。爰依據侵權行為之
    法律關係提起本件訴訟。並聲明：被告應給付原告8萬元，
    及自起訴狀繕本送達被告翌日起至清償日止，按週年利率百
    分之5計算之利息；願供擔保請准宣告假執行。
二、被告則以：伊也是被騙等語。並聲明：原告之訴駁回。
三、得心證之理由：
（一）原告主張之事實，經調閱本院110年度訴字第4號刑事案卷
      核閱屬實，並有郵政入戶匯款申請書、系爭郵局帳戶之客
      戶基本資料、交易明細表、交貨便寄件資料、貨態查詢系
      統資料、詐騙通報查詢列印資料、LINE對話紀錄擷取照片
      在卷可稽（見宜蘭縣政府警察局宜蘭分局警蘭偵字第1090
      002000號偵查卷，下稱「警卷」第11頁、18至20頁、第21
      至25頁、第26至33頁），而被告上揭所為，業經本院刑事
      庭110年度訴字第4號刑事判決判認幫助犯洗錢防制法第14
      條第1項之洗錢罪，處有期徒刑3月，有上開刑事判決在卷
      可按，堪信屬實。
（二）被告辯稱：伊也是被騙，那時找工作，後來才知道被騙云
      云（見本案卷第40、41頁）。惟查：
   1、被告雖以前詞置辯，然被告本件行為時為年滿22歲之成年
      人，且具高職肄業之教育程度（見本案個人資料卷），為
      具有一般智識能力之人，對於上開交易常情及社會狀況應
      有所瞭解；被告因在網路上找工作，與在網路上結識之「
      陳○○」互加為通訊軟體LINE好友，經過「陳○○」得知所屬
      公司名下每個會員只對一個帳戶投注對匯，故需要帳戶使
      用，被告只要配合提供自己金融帳戶即可按期（10天）領
      取1萬元對價（即按月領取3萬元對價），不用進行任何面
      試或審核，也沒有年齡限制，亦無需實際工作（見警卷第
      26頁至第31頁被告與客服專員「陳○○」之LINE通訊軟體訊
      息畫面擷取照片），亦即被告僅需提供1個金融帳戶之存
      摺及提款卡（並依指示變更提款密碼），每月即可輕鬆獲
      得3萬元之收入，獲利如此豐厚，以現今社會工作競爭激
      烈，竟有不需付出勞務，只需提供帳戶即可獲取高額報酬
      之工作，實與常情有違，此與一般人之正常反應顯不相符
      ，故至少顯有過失。
 　2、金融機構開立之帳戶為個人理財之工具，申請開設存款帳
      戶並無特殊資格限制，一般民眾皆能自由申請，亦可同時
      在不同金融機構申請多數存款帳戶使用，且該等帳戶有一
      定金融交易目的及識別意義，具高度專有性，一般人皆有
      妥為保管帳戶資料，防止他人任意使用之認識，縱因特殊
      情況有交付他人使用之需，亦必會深入瞭解用途後再行提
      供他人使用，此為事理之常，且依社會生活經驗，一般人
      申請設立銀行帳戶使用並無困難之處，故無使用他人帳戶
      之必要。佐以近年來利用人頭帳戶詐騙之案件層出不窮，
      媒體及政府無不大力宣導，提醒注意，若不以自己名義申
      請開立帳戶使用，反向他人蒐集或收購帳戶資料，帳戶所
      有人應可預見其目的係利用各種方式以從事詐欺取財等財
      產上犯罪。而被告為具有一定社會經驗之人，當可預見取
      得其帳戶者，係以之作為財產犯罪有關之轉帳匯入、匯出
      等使用，且多係與詐欺取財有關，是其將上開帳戶之存摺
      及提款卡隨意交付予素不相識之人，顯係抱持自身無遭受
      損失之虞，縱使遭詐欺集團成員作為提領詐欺犯罪所得使
      用，亦不違反其本意，至少具有過失無誤。
（三）按因故意或過失，不法侵害他人之權利者，負損害賠償責
      任。故意以背於善良風俗之方法，加損害於他人者亦同。
      數人共同不法侵害他人之權利者，連帶負損害賠償責任；
      不能知其中孰為加害人者，亦同。造意人及幫助人，視為
      共同行為人，民法第184條第1項、第185條分別定有明文
      。另按民法第185條規定之共同侵權行為，分為共同加害
      行為、共同危險行為、造意及幫助行為。所謂造意及幫助
      行為，須教唆或幫助他人為侵權行為，方足當之。次按民
      事上之共同侵權行為與刑事上之共同正犯，其構成要件並
      不完全相同，共同侵權行為人間不以有意思聯絡為必要（
      最高法院67年臺上字第1737號民事判例、73年度臺上字第
      593號民事判決意旨參照）。又數人共同為侵權行為致加
      害於他人時，本各有賠償其損害全部之責（最高法院73年
      度臺上字第593號民事判決、17年上字第107號民事判例意
      旨參照）。
（四）查被告至少因過失而提供系爭帳戶予前開詐欺集團成員，
      供前開詐欺集團成員遂行向原告詐騙錢財之用途，致原告
      遭詐騙而將8萬元匯入被告提供之系爭帳戶，故被告與前
      開詐騙集團成員，對於原告因遭詐騙所受前揭之8萬元財
      產上損害，自構成共同侵權行為，是原告請求被告賠償前
      揭遭詐騙之8萬元及其法定利息，核屬有據，應予准許。
貳、綜上所述，原告依侵權行為之法律關係，請求被告給付原告
    8萬元，及自刑事附帶民事起訴狀繕本送達翌日即110年1月2
    9日（見附民卷第3頁被告簽收之日期）起至清償日止，按週
    年利率百分之5計算之利息，為有理由，應予准許。
參、本件原告勝訴部分係就民事訴訟法第436條之8第1項適用小
    額程序所為被告敗訴之判決，依同法第436條之20規定，應
    依職權宣告假執行，原告雖聲明願供擔保請准宣告假執行，
    僅係促使法院職權發動，無庸另為准駁之諭知。
肆、本件係刑事附帶民事訴訟，而由本院刑事庭移送民事庭者，
    依刑事訴訟法第504條第2項規定，免納裁判費，且至本件言
    詞辯論終結時，亦未發生其他訴訟費用，故無從確定訴訟費
    用之數額，惟仍依民事訴訟法第78條規定，諭知訴訟費用之
    負擔，以備將來如有訴訟費用發生時，得以確定其數額，併
    予敘明。
中　　華　　民　　國　　110 　年　　10　　月　　14　　日
                  宜蘭簡易庭  法　官      伍偉華 
以上正本係照原本作成。
如對本判決上訴，須於判決送達後二十日之不變期間內，向本院
提出上訴狀（應附繕本）。如委任律師提起上訴者，應一併繳納
上訴審裁判費。
中　　華　　民　　國　　110 　年　　10　　月　　14　　日
                              書記官      葉宜玲